【裁判字號】    89,上訴,1396
【裁判日期】    890531
【裁判案由】    偽造文書
【裁判全文】
臺灣高等法院刑事判決                          八十九年度上訴字第一三九六號
    上  訴  人
    即  被  告  丙 ○ ○
                甲○○○
右列被告因偽造文書案件，不服臺灣士林地方法院八十八年度訴字第七四一號，中華
民國八十九年三月十日第一審判決（聲請處刑案號：臺灣士林地方法院檢察署八十八
年度偵字第七七一二號）提起上訴，本院判決如左：
    主      文
原判決撤銷。
丙○○、甲○○○共同偽造印文及署押，足以生損害於他人，各處有期徒刑肆月，如
易科罰金以佰元折算一日，偽造乙○○印章、印文及署押各壹枚沒收。
    事      實
甲○○○於民國八十五年十二月間，為向臺北市北投區農會申貸新臺幣八十萬元，須
由配偶出面在借據上簽署見證。遂與丙○○基於共同犯罪之意思聯絡，先由甲○○○
先在不詳地點委託不知情之刻印商偽造其夫乙○○名義之印章一枚，進而於當月廿日
與丙○○相偕前往上述農會信用部，在借據上分別由甲○○○持該印章偽造乙○○名
義之印文一枚、丙○○偽簽「見證人：乙○○」署押一枚，足以生損害於乙○○之姓
名權。經乙○○告訴，由臺灣士林地方法院檢察署檢察官偵查聲請簡易判決處刑，由
臺灣士林地方法院改用通常訴訟程序審判。
    理      由
一前述犯罪事實，業經告訴人乙○○指訴甚詳，並有扣案偽造乙○○印章一枚及卷附
  偽以乙○○名義簽署見證之借據影本可為佐證，上訴人甲○○○、丙○○對於共同
  偽造署押及印文之犯行亦均自白屬實。雖其否認偽造印章，辯稱扣案印章原係告訴
  人所有經甲○○○於八十年離家時隨身攜出，但告訴人堅決否認其事，而扣案印章
  經當庭提示調查，木質部分白晰如新、僅沾有少許印泥，尚無長年使用跡象，堪認
  係為從事本案犯罪而刻製，所辯為無可採。事證明確，犯行已可認定。
二上訴人所為，觸犯刑法第二百十七條第一項之偽造署押、印文罪。偽造印章為偽造
  印文之階段行為，不另論罪。公訴人就上述在借據內冒名簽署、蓋章行為依同法第
  二百十六條、第二百十條行使偽造私文書罪名求予論科，但在紙張或物體上簽署之
  姓名或其他符號或蓋用印文，如其作用係在表示承認所簽署之文書效力、或證明一
  定之意思表示或事實，而非以此直接證明或產生法律上之權利、義務或事實者，在
  刑法上皆僅符合第二百十七條署押、印文之評價，與文書之要件尚不相侔（參照最
  高法院八十五年度台上字第一五四九號、八十二年度台上字第六三五四號、七十八
  年度台上字第四九八六號判決）。本件上訴人冒用告訴人名義在甲○○○所立真正
  之借據上簽蓋見證，其用意止於表示確認該項借據之效力，與甲○○○基於借款人
  身分簽署直接證明消費借貸法律關係之性質不同，依上述說明，應僅屬於偽造署押
  、印文行為而非偽造或行使私文書罪名，此部分起訴法條應予變更。上訴人二人基
  於共同犯罪之意思聯絡，互推分擔偽造印章、印文及署押之行為，皆為共同正犯。
  原審予以論罪科刑，雖非無見，但漏未記載改用通常訴訟程序審判所應適用之法律
  ，且誤依行使偽造私文書罪名予以論科有如前述，程序及實體上之判斷均有未洽。
  被告上訴雖未指摘及此，但原判決既有可議，仍應撤銷改判。審酌上訴人二人智識
  非深，為求應借款手續所需一時失慮觸犯刑章，犯罪後尚知悔過態度良好等一切情
  狀，認宜量處如主文所示之刑，並諭知易科罰金之折算標準。偽造乙○○名義之印
  章、印文及署押各一枚均予沒收。
三依刑事訴訟法第三百六十九條第一項前段、第三百六十四條、第四百五十二條、第
  二百九十九條第一項前段、第三百條，刑法第二十八條、第二百十七條第一項、第
  四十一條，罰金罰鍰提高標準條例第一條前段、第二條，判決如主文。
本案經檢察官賴俊雄到庭執行職務
中    華    民    國    八十九    年       五       月      三十一      日
                            臺灣高等法院刑事第廿三庭
                                審判長法  官  劉  靜  嫻
                                      法  官  吳      燦
                                      法  官  林  勤  綱
右正本證明與原本無異。
檢察官如不服本判決應於收受送達後十日內向本院提出上訴書狀，其未敘述上訴之理
由者並得於提起上訴後十日內向本院補提理由書（均須按他造當事人之人數附繕本）
。
被告不得上訴。
                                      書記官  陳  啟  文
中    華    民    國    八十九    年        六      月        二        日
附錄：本案論罪科刑法條全文
刑法第二百十七條第一項：
偽造印章、印文或署押，足以生損害於公眾或他人者，處三年以下有期徒刑。


司法院資訊處製作；財團法人民間司法改革基金會備份。
